【裁判字號】    99,訴,149
【裁判日期】    990531
【裁判案由】    損害賠償
【裁判全文】
臺灣基隆地方法院民事判決               99年度訴字第149號
原      告  甲○○
被      告  乙○○
上列當事人間請求侵權行為損害賠償事件，本院於99年5月27日
言詞辯論終結，判決如下：
    主  文
原告之訴及假執行之聲請均駁回。
訴訟費用由原告負擔。
    事實及理由
一、原告起訴主張：原告與被告均係鳳翔山水社區之住戶，訴外
    人即被告之配偶高靜如財擔任本屆管理委員會財務委員，訴
    外人高靜如製作之民國99年元月份財務報表（收支明細表）
    將上月（即98年12月）現金結餘誤值為247,249元（實際為1
    47,249元），另98年存簿利息收入1,213 元未計入收入欄致
    總數有誤，基於財報錯誤，又涉公共基金，原告遂於張貼在
    電梯牆面之財報上書寫「財報錯誤，請財務重編Ｇ7  3/1」
    ，被告竟於99年3月3日晚間在上開財報上書寫「有病請看醫
    生！」「有病請看醫生Doctor！」等字眼公然誹謗原告之名
    譽，為此請求被告為此爰依民法第184條第1項前段、第18條
    及第195 條規定，請求被告給付原告因被告之侵權行為所受
    之非財產上之精神慰撫金等語，並為聲明：(一)被告應給付原
    告新臺幣（下同）100 萬元。(二)願供擔保，請准宣告假執行
    。
二、被告則以：被告近期常感身體莫名不適煩躁，適逢外出返家
    ，欲找老婆商討事情，未見其在家，故至其他樓層尋找，因
    被告擔任派出所副所長一職，勤、業務及逢春安工作壓力大
    ，又於87年起罹患慢性腎臟病及高血脂症，至今每日服用藥
    物及定期至八堵礦工醫院追蹤治療。近來心情一直不好，一
    直睡不著覺，注意力不集中，體重一直減輕，被告懷疑自己
    是否是又罹患其他病症，是否要去看醫生，所以不由自主在
    上開財報上書寫「有病請看醫生Doctor!」 等字樣來舒解壓
    力，被告並沒有要誹謗任何人意思。又被告因工作關係，每
    月返家10日，少與鄰居互動往來，且從不參與社區活動，近
    期始向管理室瞭解「Ｇ 7」的意思，「Ｇ」是住戶門牌號碼
    之簡稱（應為棟別）、「7」乃是住戶樓層之簡稱，「Ｇ7」
    指的是97號7 樓等語置辯。並為答辯聲明：(一)原告之訴駁回
    。(二)如受不利判決，願供擔保請准免為假執行。
三、兩造不爭執之事實：
    系爭張貼在Ｄ、Ｈ、Ｇ三棟電梯牆面上之鳳翔山水管理委員
    會（收支明細表）99年元月之財務報表上「財報錯誤  請財
    務重編Ｇ7 3/1」等文字係原告所書寫。系爭財務報表上「
    有病請看醫生！」「有病請看醫生Doctor！」等文字係被告
    所書寫。
四、得心證之理由：
    本件原告主張之事實，業據其提出鳳翔山水管理委員會（收
    支明細表）99年元月財務報表為證，被告則以上開辯詞資為
    抗辯，故本件爭執點在於被告之行為是否成立侵權行為？茲
    判斷如下：
  (一)按刑法第310條第1項誹謗罪之成立，除須符合意圖散布於眾
    、與公共利益無關外，尚須對於具體「事實」之指摘或傳述
    ，足以毀損他人名譽者，始為刑法所制裁。至於針對特定事
    項，依個人之價值判斷而提出主觀之意見及評論，縱其批評
    內容足令被批評者感到不快或影響其名譽，仍不構成誹謗罪
    ；此乃因事實有能證明真實與否之問題，意見則為主觀之價
    值判斷，無所謂真實與否，在民主多元社會各種價值判斷皆
    應容許，不應有何者正確或何者錯誤而運用公權力加以鼓勵
    或禁止，僅能經由言論自由之市場機制，使真理愈辯愈明。
    查系爭財務報表上除有原告書寫代表住戶樓層之「Ｇ7」文
    字外，尚記載有「高靜如、黃文雄、徐秀盛、董麗華」等明
    確之姓名，而系爭報表左側空白處之「有病請看醫生！」「
    有病請看醫生Doctor！」等文字均係被告所書寫，固為被告
    所是認，然細繹上開文字，均未指明道姓係針對代表原告「
    Ｇ 7」為之，是不特定人尚無從單憑閱覽該等文字，即明瞭
    被告指射對象為何人，是自難僅以被告散布該等文字，認對
    原告之名譽造成何等損害。另觀被告於系爭財務報表上使用
    之語詞「有病請看醫生！」、「有病請看醫生Doctor！」，
    固足使被批評者感到不快，惟此與具體事實無涉，亦非對原
    告輕蔑謾罵，亦尚難據此認定被告有散布或指摘足以毀損他
    人名譽之故意或過失，原告主張被告以上開文字公然誹謗羞
    辱其個人名譽云云，應屬率斷。
  (二)綜上所述，被告上開行為既不成立侵權行為，則原告依民法
    第184條第1項前段、第18條第1項、第195條第1 項侵權行為
    法律關係，請求被告應給付原告100 萬元，即無理由，應予
    駁回。原告受敗訴判決，其假執行之聲請即失所依據，應併
    予駁回。
  (三)本案事證已臻明確，兩造其餘主張陳述及所提之證據，經本
    院審酌後，認與本判決無影響，爰不一一論駁，附此敘明。
五、結論：本件原告之訴為無理由，依民事訴訟法第78條，判決
    如主文。
中    華    民    國    99    年    5     月    31    日
                  民事庭法  官  林淑鳳
以上正本係照原本作成。
對於本件判決如有不服，應於收受送達後20日內向本院提出上訴
書狀，敘述上訴之理由，上訴於臺灣高等法院，並按他造當事人
之人數附具繕本。
中    華    民    國    99    年    5     月    31    日
                        書記官  王鵬勝

司法院資訊處製作；財團法人民間司法改革基金會備份。
